【裁判字號】    99,審訴,2625
【裁判日期】    991203
【裁判案由】    毒品危害防制條例
【裁判全文】
臺灣高雄地方法院刑事判決            99年度審訴字第2625號
公  訴  人  臺灣高雄地方法院檢察署檢察官
被      告  黃富新
上列被告因違反毒品危害防制條例案件，經檢察官提起公訴（99
年度偵字第11634 號、第16536 號，99年度毒偵字第2110號），
嗣因被告就被訴事實為有罪陳述，經本院告知簡式審判程序意旨
並聽取公訴人及被告之意見後，經本院合議庭裁定改由受命法官
獨任依簡式審判程序進行，判決如下：
    主  文
黃富新施用第二級毒品，累犯，處有期徒刑肆月。又持有第一級
毒品，累犯，處有期徒刑肆月，扣案之第一級毒品海洛因貳包（
合計驗後淨重壹點捌伍公克）暨包裝袋貳只，均沒收銷燬之。又
施用第二級毒品，累犯，處有期徒刑肆月，扣案之第二級毒品甲
基安非他命壹包（驗後淨重零點零零捌公克）暨包裝袋壹只，均
沒收銷燬之。又持有第二級毒品純質淨重二十公克以上，累犯，
處有期徒刑柒月，扣案之第二級毒品甲基安非他命壹包（驗前純
質淨重參拾點陸肆公克）暨包裝袋壹只，均沒收銷燬之。應執行
有期徒刑壹年陸月，扣案之第一級毒品海洛因貳包（合計驗後淨
重壹點捌伍公克）暨包裝袋貳只、扣案之第二級毒品甲基安非他
命貳包（分別為驗後淨重零點零零捌公克、驗前純質淨重參拾點
陸肆公克）暨包裝袋貳只，均沒收銷燬之。
    事  實
一、黃富新前於民國89年間因施用毒品案件，經臺灣嘉義地方法
    院裁定送觀察、勒戒後，認無繼續施用毒品傾向，於89年11
    月24日執行完畢釋放，並經臺灣嘉義地方法院檢察署以89年
    度毒偵字第1650號為不起訴處分確定；嗣於上開執行完畢後
    5 年內之92年間復因施用毒品案件，經臺灣臺中地方法院裁
    定送觀察、勒戒後，認無繼續施用毒品傾向，於92年9 月26
    日執行完畢釋放，並經臺灣臺中地方法院檢察署以92年度毒
    偵字第2705號為不起訴處分確定。另於93年間因妨害風化案
    件，經臺灣彰化地方法院判有期徒刑5 月確定，於94年5 月
    2 日易科罰金執行完畢。詎仍不知悔改及戒除毒癮，而為下
    列行為：
（一）基於施用第二級毒品甲基安非他命之犯意，於99年2 月24
      日晚上某時，在高雄市科學工藝博物館，以玻璃球燒烤方
      式施用第二級毒品甲基安非他命1 次。另明知海洛因係毒
      品危害防制條例所列管之第一級毒品，不得持有，竟基於
      持有第一級毒品海洛因之犯意，於99年2 月24日23時30分
      許，在高雄市○○區○○路與平等路口前，向真實年籍姓
      名不詳、綽號「阿榮」之男子，以新臺幣（下同）8,000
      元之價格購得第一級毒品海洛因2 包（合計驗後淨重1.85
      公克）而持有之。嗣於99年2 月25日1 時40分許，在高雄
      市○○區○○街225 號前，因搭乘友人陳正旭所駕駛之自
      小客車，陳正旭無照駕駛而為警執行交通稽查時，黃富新
      見狀將身上攜帶之海洛因2 包丟棄路旁而查扣，並徵其同
      意採尿送驗，檢驗結果呈甲基安非他命、安非他命陽性反
      應，始悉上情。
（二）基於施用第二級毒品甲基安非他命之犯意，於99年3 月12
      日12時10分許，在高雄市○○區○○路與平等路之麥當勞
      速食店廁所，將甲基安非他命置入玻璃球內以火燒烤吸食
      煙霧方式施用第二級毒品甲基安非他命1 次。嗣於99年3
      月12日22時20分許，在高雄市○○區○○路與永年街口，
      因形跡可疑，為警攔查，黃富新主動自身上香煙盒內取出
      安非他命1 包（驗後淨重0.008 公克）供警查扣，自首而
      接受裁判，並徵其同意採尿送驗，檢驗結果呈甲基安非他
      命、安非他命陽性反應。始悉上情。
（三）明知甲基安非他命係毒品危害防制條例所列管之第二級毒
      品，不得持有、施用，竟基於持有第二級毒品甲基安非他
      命之犯意，於99年4 月13日12時許，在高雄市○○區○○
      路科工館附近，向真實姓名年籍不詳、綽號「阿榮」之男
      子以4 萬元之價格購得第二級毒品甲基安非他命1 包（驗
      前純質淨重30.64 公克）而持有之，並於同日12時5 分許
      以玻璃球燒烤方式施用甲基安非他命1 次。嗣於99年4 月
      13日23時40分許，在高雄市三民區○○○路265-1 號空軍
      一號客運站前，見其形跡可疑，為警目視發現自其背包扣
      得持有之上開甲基安非他命1 包，復經其同意採尿送驗，
      結果呈安非他命及甲基安非他命陽性反應，始悉上情。
二、案經高雄市政府警察局移送臺灣高雄地方法院檢察暑檢察官
    偵查起訴。
    理  由
一、查本件被告黃富新所犯並非死刑、無期徒刑、最輕本刑為3
    年以上有徒刑之罪或高等法院管轄第一審案件，而其於準備
    程序進行中，被告先就被訴事實為有罪之陳述，經法官告知
    簡式審判程序之旨，並聽取公訴人及被告之意見後，本院認
    適宜改依簡式審判程序進行，爰依刑事訴訟法第273 條之1
    第1 項、第284 條之1 規定，由本院合議庭以裁定由受命法
    官獨任進行簡式審判程序，合先敘明。
二、按毒品危害防制條例於92年7 月9 日修正公布，自93年1 月
    9 日施行，其中第20條、第23條將施用毒品之刑事處遇程序
    ，區分為「初犯」及「5 年內再犯」、「5 年後再犯」。依
    其立法理由之說明：「初犯」，經觀察、勒戒或強制戒治後
    ，應為不起訴處分或不付審理之裁定；經觀察、勒戒或強制
    戒治執行完畢釋放後，「5 年內再犯」者，因其再犯率甚高
    ，原實施之觀察、勒戒及強制戒治既已無法收其實效，爰依
    法追訴或裁定交付審理。至於經觀察、勒戒或強制戒治執行
    完畢釋放後，「5 年後再犯」者，前所實施之觀察、勒戒或
    強制戒治已足以遮斷其施用毒品之毒癮，為期自新及協助其
    斷除毒癮，仍適用「初犯」規定，先經觀察、勒戒或強制戒
    治之程序。從而依修正後之規定，僅限於「初犯」及「5 年
    後再犯」2 種情形，始應先經觀察、勒戒或強制戒治程序。
    倘被告於5 年內已再犯，經依法追訴處罰，縱其第3 次（或
    第3 次以上）再度施用毒品之時間，在初犯犯經觀察、勒戒
    或強制戒治執行完畢釋放5 年以後，已不合於「5 年後再犯
    」之規定，且因已於「5 年內再犯」，顯見其再犯率甚高，
    原實施觀察、勒戒或強制戒治，已無法收其實效，即應依該
    條例第10條處罰，最高法院95年第7 次、97年第5 次刑事庭
    會議決議可供參照。查被告有上述所載於初犯施用毒品案件
    經觀察、勒戒執行完畢後5 年內，曾有再犯施用毒品之犯行
    ，並經追訴處罰等情，有臺灣高等法院被告前案紀錄表在卷
    可稽，本件所為施用第二級毒品之犯行，已非「5 年後再犯
    」甚明，故本件檢察官起訴合法，再予敘明。
三、上開事實，業據被告於本院審理中坦承不諱，並有高雄市立
    凱旋醫院於99年3 月23日、4 月6 日、5 月6 日濫用藥物尿
    液檢驗報告（檢體編號：L 專99188 、L 專99247 、L 專99
    348 ）、保安警察大隊偵辦毒品危害防制條例嫌疑人尿液採
    證代碼表（尿液編號：L 專99188 、L 專99247 、L 專9934
    8 ）、扣案之第一級毒品海洛因2 包（合計驗餘淨重1.85公
    克）、甲基安非他命2 包（1 包為驗前驗前純質重30.64 公
    克，另1 包為驗後淨重0.008 公克）、法務部調查局濫用藥
    物實驗室鑑定書99年3 月29日調科壹至第00000000000 號函
    1 份、內政部警政署刑事警察局99年5 月4 日刑鑑字第0990
    056568號鑑定書1 份、高雄醫學大學附設中和紀念醫院檢驗
    報告1 紙足資佐證，足見本件事證明確，被告犯行洵堪認定
    。
四、核被告所為，就事實一（一）部分，係犯毒品危害防制條例
    第10條第2 項之施用第二級毒品罪及第11條第1 項之持有第
    一級毒品罪；事實一（二）部分，係犯毒品危害防制條例第
    10條第2 項之施用第二級毒品罪；事實一（三）部分，係犯
    毒品危害防制條例第10條第2 項之施用第二級毒品罪及第11
    條第4 項之持有第二級毒品純質淨重20公克以上罪，檢察官
    就此部分未論以被告尚涉犯毒品危害防制條例第10條第2項
    之施用第二級毒品罪，容有疏漏，惟此部分之施用第二級毒
    品事實與檢察官起訴持有第二級毒品純質淨重20公克以上之
    事實具有高度行為、低度行為之吸收關係，為起訴效力所及
    ，本院自得審究。被告就上開（一）（二）部分所犯施用第
    二級毒品而持有第二級毒品之低度行為，均分別為其施用之
    高度行為所吸收，不另論罪；又「刑法第196 條第1 項之行
    使偽造貨幣罪，固不分所行使之貨幣係屬行為人自己所參與
    偽造者或收集自他人所偽造者，且該行使之輕罪，應為同法
    第195 條第1 項之偽造貨幣重罪所吸收」（參照最高法院98
    年度臺上字第345 號判決），基於同一理由，持有第二級毒
    品後，進而施用，如持有第二級毒品之純質淨重逾20公克以
    上者，因毒品危害防制條例第11條第第4 項所規範之持有純
    質淨重20公克以上第二級毒品罪之法定刑度，較同條例第10
    條第2 項之施用第二級毒品罪為重，依重度行為吸收輕度行
    為法理，其施用第二級毒品之輕度行為，均應為持有第二級
    毒品之重度行為所吸收，不另論罪，是被告上開（三）部分
    所為施用第二級毒品之輕度行為，應為持有毒品之重度行為
    所吸收，故不另論其施用毒品罪，僅論以持有第二級毒品純
    質淨重20公克以上罪。被告所犯上開（一）（二）（三）部
    分共4 罪，行為互異，犯意個別，應分論併罰。又被告有如
    上述所載之前科事實，有上開前案紀錄表在卷可查，其受有
    期徒刑執行完畢後，5 年以內故意再犯本件有期徒刑以上之
    4 罪，均為累犯，各應依法加重其刑。就上開（二）部分，
    被告於警方未發覺其施用第二級毒品甲基安非他命之前，主
    動坦承施用毒品，而願接受裁判之事實，有警詢筆錄可參，
    堪認符合自首之要件，此部分依刑法第62條前段規定，減輕
    其刑，並依法先加而後減之。爰審酌被告前因施用毒品，並
    經觀察、勒戒程序，仍未能徹底戒絕吸毒惡行，顯見意志不
    堅，並非法持有毒品，惟念其犯後坦承犯行，且其持有與施
    用毒品行為尚未害及他人，並斟酌其持有毒品數量甚多及兼
    衡檢察官於本院審理中具體求刑等一切情狀，分別量處如主
    文所示之刑，並定其應執行刑。扣案之白色結晶體4 包經送
    驗後，分別確含甲基安非他命（1 包為驗前驗前純質重30
    .64 公克，另1 包為驗後淨重0.008 公克）及海洛因之成分
    （2 包驗後淨重共計1.85公克），此有法務部調查局濫用藥
    物實驗室鑑定書、內政部警政署刑事警察局鑑定書及高雄醫
    學大學附設中和紀念醫院檢驗報告各1 紙在卷可佐，而盛裝
    該毒品之包裝袋4 只，均與毒品無法完全析離，且無析離之
    實益及必要，應與毒品視為一體，均應依毒品危害防制條例
    第18條第1 項前段規定，均沒收銷燬之；至鑑驗時用罄之毒
    品，因已滅失，均爰不另諭知沒收。
據上論斷，應依刑事訴訟法第284 條之1 、第273 條之1 第1 項
、第299 條第1 項前段，毒品危害防制條例第10條第2 項、第11
條第1 項、第4 項、第18條第1 項前段，刑法第11條、第47條第
1項、第62條前段、第51條第5 款，判決如主文。
本案經檢察官王清海到庭執行職務。
中    華    民    國    99    年    12    月    3    日
                  刑事第三庭    法  官  饒志民
以上正本，係照原本作成，證明與原本無異。
如不服本判決應於收受本判決後10日內向本院提出上訴書狀，並
應敘述具體理由，如未敘述上訴理由者，應於上訴期間屆滿後20
日內補提理由書狀於本院（均須按他造當事人之人數附繕本）「
切勿逕送上級法院」。
中    華    民    國    99    年    12    月    3    日
                                書記官  戴金龍
附錄本判決論罪之法條：
毒品危害防制條例第10條第2項
施用第二級毒品者，處3 年以下有期徒刑。
毒品危害防制條例第11條
持有第一級毒品者，處3 年以下有期徒刑、拘役或新臺幣5 萬元
以下罰金。
持有第二級毒品者，處2 年以下有期徒刑、拘役或新臺幣3 萬元
以下罰金。
持有第一級毒品純質淨重10公克以上者，處1 年以上7 年以下有
期徒刑，得併科新臺幣1 百萬元以下罰金。
持有第二級毒品純質淨重20公克以上者，處6 月以上5 年以下有
期徒刑，得併科新臺幣70萬元以下罰金。
持有第三級毒品純質淨重20公克以上者，處3 年以下有期徒刑，
得併科新臺幣30萬元以下罰金。
持有第四級毒品純質淨重20公克以上者，處1 年以下有期徒刑，
得併科新臺幣10萬元以下罰金。
持有專供製造或施用第一級、第二級毒品之器具者，處1 年以下
有期徒刑、拘役或新臺幣1 萬元以下罰金。

司法院資訊處製作；財團法人民間司法改革基金會備份。
